臺灣高等法院臺中分院刑事判決　　　　　　　　　九十年度上易字第二五七五號
　　上　訴　人　臺灣彰化地方法院檢察署檢察官
　　上　訴　人
　　即　被　告　甲○○
右列上訴人等因被告損害債權等案件，不服臺灣彰化地方法院中華民國九十年十一月
七日第一審判決（案號：九十年度易字第一四六一號；起訴案號：臺灣彰化地方法院
檢察署九十年度偵字第五四九三號），提起上訴，本院判決如左：
    主　  文
原判決撤銷。
甲○○為違背公務員查封之標示效力之行為，處有期徒刑陸月，如易科罰金，以佰
元折算壹日。
    事  　實
一、緣筌鹿股份有限公司（以下簡稱筌鹿公司）於八十八年九、十月間，向耀輝實業
    有限公司（以下簡稱耀輝公司）購買南亞牌鋁門窗十一批，耀輝公司依約定交付
    鋁門窗，惟筌鹿公司尚餘有貨款新臺幣（下同）一百六十六萬一千六百二十五元
    未給付予耀輝公司，經耀輝公司持臺灣彰化地方法院八十九年度執全字第三七五
    號裁定，依法為強制執行之聲請，並於八十九年三月十六日，經臺灣彰化地方法
    院執行處人員前往筌鹿公司位於彰化縣福興鄉○○路八七之一號處，查封價值約
    二十萬元之如附表所示之物，交由甲○○保管，詎甲○○竟基於違背查封標示之
    效力之犯意，於八十九年三月十六日後之不詳時間，將置於筌鹿公司處之上開如
    附表所示之查封物予以變賣，而違背查封之標示效力。
二、案經耀輝公司訴由臺灣彰化地方法院檢察署檢察官偵查聲請簡易判決處刑，原審
    認不宜以簡易判決處刑，適用通常程序審理。
    理  　由
一、右揭犯罪事實，業據上訴人即被告甲○○（以下簡稱被告）分別於偵查、原審及
    本院審理時坦承不諱，核與被害人耀輝公司之代表人丙○○於偵查及本院審理時
    指述之情節相符，並有九十年五月七日拍賣動產筆錄附卷可考（詳原審法院八十
    九年度執字第九二四二號民事執行影卷），本件事證明確，被告犯行堪以認定。
    至被告於本院審理時請求傳訊證人黃國華、李佩玲證明查封物所置放處係向上開
    二人承租，無力支付租金而處分該查封物，及傳訊證人陸居宏證明該查封物價值
    僅餘數萬元等情，惟被告擅自將經執行法院張貼封條如附表所示之物變賣之事實
    ，業經認定如上，其前開請求調查事項對犯罪事實之認定結果並無影響，自無再
    行傳訊上開證人作證之必要，附此敘明。
二、核被告所為，係犯刑法第一百三十九條之違背查封之標示效力罪。
三、原審為科刑之判決，固非無見。惟查，被告雖係負責保管右開臺灣彰化地方法院
    八十九年度執全字第三七五號強制執行事件中如附表所示之查封物，然被告並非
    該事件之債務人（理由詳後述），原判決遽認被告為上開事件之債務人，尚有未
    洽。公訴人上訴意旨，以被告未清償告訴人之債權及未供述查封物變賣予何人，
    指摘原判決量刑過輕不當，惟被告並非債務人，且查封物變賣予何人亦不影響犯
    罪事實之認定，其上訴雖無理由，但被告上訴意旨，指摘原判決認定其犯損害債
    權罪不當，則為有理由，應由本院將原判決撤銷改判，爰酌被告犯罪之動機、目
    的、無視執行法院公權力之行使逕行處分查封物品、查封物價值約二十萬元及犯
    後坦承犯行等一切情狀，量處如主文第二項所示之刑，並諭知易科罰金之折算標
    準，以示懲儆（本院認定被告所犯之上開之罪之法定刑較原審所認定之損害債權
    罪為輕，故判處較原審為輕之刑）。
四、公訴意旨另略以：被告意圖損害耀輝公司之債權，於右開時地，將右開查封之物
    予以變賣，致耀輝公司於九十年五月七日協同臺灣彰化地方法院執行處人員前往
    筌鹿公司處執行拍賣時，上開物品已不知去向，致執行人員無法拍賣上開物品，
    使耀輝公司之債權無法完全受償，認被告另涉刑法第三百五十六條之損害債權罪
    嫌云云。惟按刑法第三百五十六條之損害債權罪，係以債務人於將受強制執行之
    際，意圖損害債權人之債權，而毀壞、處分或隱匿其財產為要件。其犯罪主體須
    為將受強制執行之債務人，而所謂「債務人」，須依強制執行名義負有債務之人
    ，亦即依強制執行法取得執行名義之債權人的相對債務人，始足當之。查本件債
    權人耀輝公司取得執行名義，其債務人為筌鹿公司，耀輝公司係就筌鹿公司之財
    產聲請強制執行，此觀諸卷附之耀輝公司聲請強制執行狀、執行調查筆錄（見臺
    灣彰化地方法院八十九年度執字第九二四二號影印卷）即明，原審亦認定筌鹿公
    司積欠耀輝公司債務，耀輝公司取得執行名義後，聲請臺灣彰化地方法院就筌鹿
    公司所有放置於彰化縣福興鄉○○路八七之一號處之如附表所示之物予以查封等
    情，雖原審認定被告為筌鹿公司之實際負責人，然法人於法令限制內具有權利能
    力，為民法第二十五條所規定，其負責人與法人分屬不同之權利能力個體，況被
    告為筌鹿公司之實際負責人，尚非筌鹿公司之法定負責人，亦非耀輝公司之債務
    人，縱被告於其所經營筌鹿公司將受強制執行之際，有毀壞、處分或隱匿筌鹿公
    司財產之行為，但被告既非刑法第三百五十六條所指之債務人，且該條又無「法
    人犯罪，處罰其實際負責人」之規定，則其所為，尚不合該條罪之要件。此外，
    復查無其他積極證據足資證明被告有公訴人指訴之上開犯行，其被訴此部分犯罪
    ，尚屬不能證明，自不得令被告負損害債權罪責。惟公訴人認此部分與上開科刑
    部分，有想像競合犯之裁判上一罪關係，爰不另為無罪之諭知，併此敘明。
五、至告訴人認被告對其施用詐術請其代向南亞塑膠工業股份有限公司購買貨物，並
    已代被告支付貨款，致告訴人受有損害等情（業經告訴人於告訴時敘明告訴之旨
    ），經查，被告詐欺之目的非在損害告訴人債權，亦非以詐欺為手段達到損害債
    權之目的，故二者間無方法、目的之關係，且被告詐欺之結果係使告訴人交付財
    物，非損害告訴人之債權，故亦無何原因、結果關係，是無法成立牽連犯，更無
    一行為觸犯數罪名之想像競合犯關係，是縱詐欺罪嫌成立，與損害債權間，顯非
    同一事實，又詐欺罪嫌部分既未經起訴，法院自不得審理，被告所涉詐欺罪嫌部
    分，原審已敘明請公訴人另行偵查，附此敘明。
六、據上論斷，應依刑事訴訟法第三百六十九條第一項前段、第三百六十四條、第二
    百九十九條第一項前段，刑法第一百三十九條、第四十一條第一項前段，罰金罰
    鍰提高標準條例第一條前段、第二條，判決如主文。
本案經檢察官乙○○到庭執行職務。
中      華      民      國　    九十一   年    　 一      月     十六   日
                              　　臺灣高等法院臺中分院刑事第一庭
                                  　　  審判長法  官　陳　紀　綱
                                              法  官　方　艤  駐
                                              法　官　陳　登　源
右正本證明與原本無異。
不得上訴。
                                              書記官  林  桂  鳳
中      華      民      國　    九十一   年    　 一      月     十七   日
附錄論罪科刑主要法條
刑法第一百三十九條
損壞、除去或污穢公務員所施之封印或查封之標示或為違背其效力之行為者，處一年
以下有期徒刑、拘役或三百元以下罰金。
附表：
┌──┬──────┬────────┬──────┬──────┐
│編號│查封物件名稱│規        格    │型        號│數    量    │
├──┼──────┼────────┼──────┼──────┤
│  一│塑鋼浴廁門  │80×200公分     │BNL5T00.015 │一百二十五片│
├──┼──────┼────────┼──────┼──────┤
│  二│塑鋼浴廁門  │75×200公分     │BNL5T00.019 │一百三十五片│
├──┼──────┼────────┼──────┼──────┤
│  三│慶祥門      │83.2×202.5公分 │ESL6GOD     │五十片      │
├──┼──────┼────────┼──────┼──────┤
│  四│南亞塑鋼門窗│140×60×160公分│BNW2SSJ     │四十片      │
├──┼──────┼────────┼──────┼──────┤
│  五│南亞塑鋼門窗│120×60×160公分│BNW2SSJ     │二十片      │
├──┼──────┼────────┼──────┼──────┤
│  六│南亞塑鋼門窗│120×50×150公分│BNW2SSJ     │二十片      │
├──┼──────┼────────┼──────┼──────┤
│  七│南亞塑鋼門窗│140×100公分    │BNW2SOJ     │三十五片    │
├──┼──────┼────────┼──────┼──────┤
│  八│南亞塑鋼門窗│140×120公分    │BNW2SOJ     │十五片      │
├──┼──────┼────────┼──────┼──────┤
│  九│南亞塑鋼門窗│80×60公分      │BNW6FOO     │三十片      │
├──┼──────┼────────┼──────┼──────┤
│  十│南亞塑鋼門窗│100×80公分     │BNW2SOJ     │十五片      │
├──┼──────┼────────┼──────┼──────┤
│十一│南亞塑鋼門窗│100×100公分    │BNW2SOJ     │十五片      │
├──┼──────┼────────┼──────┼──────┤
│十二│南亞塑鋼門窗│120×100公分    │BNW2SOJ     │四十片      │
└──┴──────┴────────┴──────┴──────┘
                                                                        Ｉ
